【裁判字號】    90,交易,345
【裁判日期】    900823
【裁判案由】    過失傷害
【裁判全文】
臺灣臺南地方法院刑事判決                          九十年度交易字第三四五號
    公  訴  人  臺灣台南地方法院檢察署檢察官
    被      告  甲○
右列被告因過失傷害案件，經檢察官提起公訴（九十年度偵字第六五五四號），本院
判決如左：
    主  文
甲○從事業務之人，因業務上之過失傷害人致重傷，處有期徒刑壹年拾月。
    事  實
一、甲○係計程車司機，為從事駕駛業務之人，於民國九十年三月三日十八時許，駕
    駛車牌號碼Ｕ８－八○九號營業小客車，沿台南縣新市鄉○○路由南往北之方向
    行駛，途經該路與中正路之交岔路口準備左轉時，理應注意車輛行駛至交岔路口
    ，轉彎車應讓直行車先行，而依當時情形，又無不能注意之情事，竟疏未注意，
    貿然左轉，適游秀媚（七十一年三月二十七日生）駕駛車號ＫＰＰ－二八二號重
    機車搭載丙○○，沿中山路由北往南行駛至同一地點時，亦疏未注意車前狀況，
    貿然前進，迨見粱麟所駕駛之計程車左轉時，避剎皆已不及而發生車禍，游秀媚
    及丙○○人車倒地後，游秀媚受有頭部外傷、顱內出血，已呈植物人狀態而受有
    重大不治或難治之重傷害；丙○○則受有頭部外傷、腦蜘蛛膜出血、頭皮下血腫
    、顏面骨骨折及下頷骨骨折等傷害。粱麟肇事後，於有偵查犯罪權限之公務員知
    悉其犯罪前，在現場向警表明為駕駛人而自首接受裁判。
二、案經丙○○及游秀媚之法定代理人乙○○訴由台南縣警察局善化分局報告由台灣
    台南地方法院檢察署檢察官偵查起訴。
    理  由
一、訊據被告粱麟坦承於右開時、地發生車禍致告訴人丙○○及告訴人乙○○之女游
    秀媚受有如事實所示之傷害等情不諱，然矢口否認有何過失，辯稱：當時已完成
    左轉動作，是被害人游秀媚騎機車來撞伊之車輛云云。經查被告於前揭時地與被
    害人二人發生車禍致被害人游秀媚受有頭部外傷、顱內出血，已呈植物人狀態而
    受有重大不治或難治之重傷害；丙○○受有頭部外傷、腦蜘蛛膜出血、頭皮下血
    腫、顏面骨骨折及下頷骨骨折等傷害等情，業據被告甲○於警訊中供承；「我當
    時是由省道南向北行駛至新市鄉○○○路與中正路口，預備左轉彎時，當時省道
    中山路是綠燈，我已注意省道由北向南的車輛已經通過，發現沒有車輛來時，我
    才左轉中正路，後來發現游秀媚所騎之重機車在中山路上由北向南駛約離我三十
    公尺時，快速行駛與我在中山路與中正路口發生事故。....省道上有左轉彎專用
    道，沒有左轉專用燈。當天天候及視線良好，號誌燈有正常，但沒有左轉彎專用
    燈。....我當時時速大約三十公里左右，而游秀媚所騎乘之時速我預測約有一百
    公里左右。」在卷（見90. 4.23警訊筆錄），並有道路交通事故調查報告表、奇
    美醫院診斷證明書二紙及現場照片十幀附卷可稽，又被害人游秀媚受有頭部外傷
    合併顱內出血，現神智不清，已呈植物人狀態，此有上開診斷證明書附卷足憑，
    其因本件車禍而受有重傷害，應可認定。至被告雖以前揭情詞置辯，然目睹車禍
    發生之證人吳東憲及謝佳益于偵查中均證稱：當時伊二人與被害人二人分騎二部
    機車準備至台南，被害人二人騎機車在前，時速約四、五十公里，途經肇事地點
    時，中山路之燈號為綠燈，看到黃色計程車（按指被告）直接從對向中山路左轉
    中正路，二部車（被害人、被告）都沒有煞車跡象，被害人游秀媚來不及反應，
    兩車就在交岔路口發生車禍等語（見90. 6.28偵查筆錄），新市鄉○○路與中正
    路交岔口路段往北段為一筆直寬大省道，為吾人所深知，且該處無任何障礙物，
    為被告所自承，苟如被告所辯，預測游秀媚之機車車速為一百公里，按汽車行駛
    至交岔路口，轉彎車應讓直行車先行，道路交通安全規則第一百零二條第一項第
    六款定有明文，被告駕車自應注意上述規則，在筆直省道上，無論如何，被告應
    能看見游秀媚之機車高速而來，其猶貿然左轉，致肇此事故，顯然被告無視人命
    寶貴。游秀媚當日係與中正大學校友吳東憲、謝佳益、丙○○共四人共乘兩部機
    車，游秀媚騎一部機車搭載丙○○，事故前行駛於機車專用道，則辯稱游秀媚車
    速一百公里，非但無證據可證明，且與常情不符，顯見被告係飾詞辯解，不足為
    採。又若以被告所辯，當時時速三十公里，則無論游秀媚之車速為一百公里抑四
    、五十公里，如被告謹守交通規則禮讓直行車先行，當時應有煞避措施，但依現
    場圖及證人證言，被告甲○並無若何煞避措施，由證人吳東亮、謝正憲二人上開
    證言並參酌現場圖可知，被告乃駕車直接從中山路貿然左轉中正路，而未注意對
    向被害人之來車狀況，其所辯上情，顯不足採信。按汽車行駛至交岔路口，轉彎
    車應讓直行車先行，道路交通安全規則第一百零二條第一項第六款定有明文，被
    告駕車自應注意上述規定，而依當時情狀，又無不能注意之情形，竟疏未注意貿
    然左轉，以致肇事，被告之駕駛行為應有重大過失，又被告之過失駕駛行為與被
    害人二人之受傷間，復具有相當因果關係，其罪證明確，被告聲請送交鑑定肇事
    責任，本院認事證已明，應無鑑定必要，併為敘明，被告甲○犯行堪予認定。雖
    告訴人乙○○之女游秀媚於本件車禍之發生有未注意車前狀況之與有過失疏失，
    但既由於被告之過失併合而為危害發生之原因，被告之刑責，當不能因此相抵而
    解免，僅可供量刑之斟酌而已。
二、核被告甲○所為，係犯刑法第二百八十四條第二項前段、後段之罪。其以一行為
    觸犯上開二罪名，為想像競合犯，應依刑法第五十五條規定從一重處斷。查被告
    肇事後犯罪未被發覺前，即在現場等候，此有前開道路交通事故調查報告表註記
    報案人為被告可稽，其於有偵查犯罪權限之公務員知悉其犯罪前，自首而接受裁
    判，應依刑法第六十二條前段減輕其刑。本院爰審酌被告品性及智識程度、犯罪
    後堅不認錯，過失程度重大、犯罪所生之危害嚴重及犯罪後未能賠償被害人，以
    對家屬、本人以療傷止痛，態度漠不關心（見90.8.9審判筆錄）之態度等一切情
    狀，量處如主文所示之刑，以示懲儆。
據上論斷，應依刑事訴訟法第二百九十九條第一項前段、刑法第二百八十四條第二項
前段、後段、第六十二條前段、第五十五條前段、罰金罰鍰提高標準條例第一條前段
判決如主文。
本案經檢察官柯怡伶到庭執行職務
中    華    民    國      九十      年     八     月        二十三      日
                              臺灣臺南地方法院交通法庭
                                      法  官  何  清  池
右正本證明與原本無異。
如不服本判決，應於判決送達後十日內向本院提出上訴狀( 應附繕本 )。
                                      書記官  林  木  村
中    華    民    國      九十      年     八     月        二十三      日
附錄本案論罪科刑法條：
中華民國刑法第二百八十四條 第二項：
  從事業務之人，因業務上之過失傷害人者，處一年以下有期徒刑、拘役或一千元以
  下罰金，致重傷者，處三年以下有期徒刑、拘役或二千元以下罰金。


司法院資訊處製作；財團法人民間司法改革基金會備份。
